【裁判字號】    97,上訴,2973
【裁判日期】    980428
【裁判案由】    違反槍炮彈藥刀械管制條例
【裁判全文】
臺灣高等法院臺中分院刑事判決        97年度上訴字第2973號
上  訴  人
即  被  告  乙○○
選任辯護人  林文成律師
上列上訴人因違反槍砲彈藥刀械管制條例案件，不服臺灣彰化地
方法院96年度訴字第1194號中華民國97年10月23日第一審判決（
起訴案號：臺灣彰化地方法院檢察署96年度偵緝字第341號），
提起上訴，本院判決如下：
    主  文
原判決撤銷。
乙○○無罪。
    理  由
一、公訴意旨略以：被告乙○○（綽號阿程）前因違反槍砲彈藥
    刀械管制條例案件，經臺灣臺中地方法院以89年度訴字第21
    86號判決判處有期徒刑1年2月，嗣經最高法院以90年度臺上
    字第4267號判決駁回上訴確定，於民國92年7月2日縮短刑期
    假釋出獄，而於91年9月19日假釋期滿未經撤銷，視為執行
    完畢。詎猶不知悔改，緣戊○○（綽號師公，其違反槍砲彈
    藥刀械管制條例案件，經臺灣臺中地方法院以96年訴字第69
    號判處有期徒刑5年2月，嗣經最高法院以96年台上字7213號
    判決駁回上訴確定）因積欠他人賭債，為求談判時防身使用
    ，於95年7月11日晚間7時3分許，以行動電話0000000000號
    撥打丁○○（綽號龍哥，其違反槍砲彈藥刀械管制條例案件
    ，經臺灣彰化地方法院以彰化地院95年重訴字21號判決判處
    有期徒刑5年4月．併科罰金5萬元，如易服勞役以新臺幣1千
    元折算1日，嗣經本院以96年上訴字334號判決駁回上訴確定
    ）持用之行動電話0000000000號，向丁○○借用手槍。丁○○明知未經中央主管機關內政部之許可，不得出借可發射子
    彈具有殺傷力之槍枝及子彈，仍與乙○○共同基於出借手槍
    及子彈之犯意聯絡，先於95年7月11日晚間7時8分許，由丁○○以其前揭行動電話撥打乙○○持用之行動電話00000000
    00號，向乙○○調借甲○○（綽號阿邦，其違反槍砲彈藥刀
    械管制條例部分，經本院以96年度上訴字第2204號判決判處
    有期徒刑5年6月，併科罰金新臺幣20萬元確定）所有之手槍
    及子彈，並於95年7月11日晚間7時37分許，相約至彰化縣鹿
    港鎮海埔里楊仔厝橋旁，向乙○○取得可發射子彈具有殺傷
    力之巴西TAURUS廠製、PT99AF型制式半自動手槍1支（槍枝
    管制編號0000000000）及具殺傷力之子彈3顆後加以持有，
    並隨即持往臺中縣龍井鄉○○村○○路145巷20號戊○○之
    住處，將上開手槍及子彈出借予戊○○。嗣甲○○於95年7
    月15日晚間9時30分許，以丁○○所有之行動電話000000000
    0號撥打戊○○行動電話0000000000號，聯絡戊○○取回槍
    彈事宜後，再由甲○○獨自前往戊○○之住處取回上開手槍
    及子彈，並至彰化縣和美鎮○○里○○路東芳餐廳用餐，未
    料，於當晚某時許，甲○○因細故與不詳之人發生爭執並被
    毆打，甲○○遂持前開槍彈在東芳餐廳門口前射擊，混亂中
    上開槍枝（含彈匣1個）遭人踢落遺留於現場，而於95年7月
    20日為警查獲扣案。乙○○則於96年6月11日，在臺中縣潭
    子鄉○○路○段89號前，為警通緝到案。因認被告乙○○所
    為係涉犯槍砲彈藥刀械管制條例第7條第2項未經許可出借手
    槍罪嫌及第12條第2項未經許可出借子彈罪嫌
二、按犯罪事實應依證據認定之，無證據不得認定犯罪事實，刑
    事訴訟法第154條第2項定有明文。而認定犯罪事實所憑之證
    據，須適於為被告犯罪事實之證明者，始得採為斷罪資料。
    被告之自白，雖為證據之一種，但依刑事訴訟法第156條第1
    項規定，被告之自白，須非出於強暴、脅迫、利誘、詐欺、
    違法羈押或其他不正之方法，且與事實相符者，始得為證據
    。又依同條第2項規定，被告之自白，不得作為有罪判決之
    唯一證據，仍應調查其他必要之證據，以察其是否與事實相
    符。立法目的乃欲以補強證據擔保自白之真實性，亦即以補
    強證據之存在，藉之限制自白在證據上之價值，防止偏重自
    白，發生誤判之危險。以被告之自白，作為其自己犯罪之證
    明時，尚有此危險；以之作為其他共犯之罪證時，不特在採
    證上具有自白虛偽性之同樣危險，且共犯者之自白，難免有
    嫁禍他人，而為虛偽供述之危險。是則利用共犯者之自白，
    為其他共犯之罪證時，其證據價值如何，按諸自由心證主義
    之原則，固屬法院自由判斷之範圍，但共同被告不利於己之
    陳述，雖得採為其他共同被告犯罪之證據，惟此項不利之陳
    述，須無瑕疵可指，且就其他方面調查，又與事實相符者，
    始得採為其他共同被告犯罪事實之認定。若不為調查，而專
    憑此項供述，即為其他共同被告犯罪事實之認定，顯與刑事
    訴訟法第156條第2項之規定有違。因之，現行刑事訴訟法下
    ，依證據法定原則，被告之自白，或共同被告不利於己之陳
    述，其證明力並非可任由法院依自由心證主義之原則，自由
    判斷，而受相當之限制，亦即尚須另有其他必要之補強證據
    ，來補足其自白之證明力，始得採為斷罪資料。況犯槍砲彈
    藥刀械管制條例之罪，於偵查或審判中自白，並供述全部槍
    砲、彈藥之來源及去向，因而查獲者，減輕或免除其刑，該
    條例第18條第4項定有明文，則持有槍砲、彈藥之人如供出
    槍枝之來源因而破獲者，既得邀減輕其刑之寬典，為擔保其
    所為不利於其他共同被告之陳述（即槍砲、彈藥來自其他共
    同被告之陳述）之真實性，尤應有足以令人確信其陳述為真
    實之補強證據，始能據以為論罪之依據。而所謂補強證據，
    則指除該共同被告不利於己之陳述外，其他足以證明該陳述
    之事實確具有相當程度真實性之證據而言，雖所補強者，非
    以事實之全部為必要，但亦須因補強證據與該項陳述之相互
    利用，足使犯罪事實獲得確信者，始足當之。最高法院87年
    度台上字第3525號判決、88年度台上字第5729號判決均同此
    見解。
三、公訴人認被告乙○○涉犯前揭罪嫌，無非係以(一)另案被告丁○○於警詢、初次偵查、羈押審理時之證述；(二)另案被告戊○○於警詢及偵查中之證述；(三)另案被告甲○○於偵查中之
    證述；(四)巴西TAURUS廠製PT99AF型制式半自動手槍1支、彈
    匣1個扣案；(五)內政部警政署刑事警察局槍彈鑑定書1份在卷
    ；(六)查獲照片5張附卷；(七)通訊監察譯文表2份、通訊監察錄
    音光碟1份在卷等情為其主要論據。訊據被告乙○○堅決否
    認有何出借槍枝之犯行，辯稱：95年7月11日下午7時8分許
    ，丁○○雖曾撥打電話至其所持用之門號0000000000號行動
    電話，表示要借槍，然伊並無槍枝，亦未出借槍枝予丁○○
    等語。
四、證據能力部分：
  (一)按被告以外之人於審判外向法官所為之陳述，得為證據，刑
    事訴訟法第159條之1第1項固定有明文。考其立法意旨，係
    以被告以外之人（含共同被告、共犯、被害人、證人等）於
    法官面前所為之陳述（含書面及言詞），因其陳述係在法官
    面前為之，故不問係於其他刑事案件之準備程序、審判期日
    或民事事件或其他訴訟程序之陳述，均係在任意陳述之信用
    性已受確定保障之情況下所為，因此該等陳述應得作為證據
    。查證人戊○○、丁○○、甲○○分別於另案即本院96年度
    上訴字第1224號、96年上訴字334號、96年度上訴字第2204
    號案件審理中所為之證述及陳述，均係被告以外之人於審判
    外向法官所為之陳述，依刑事訴訟法第159條之1第1項規定
    均得為證據。
  (二)按證人有第181條之情形者，應告以得拒絕證言，同法第186
    條第2項亦著有規定。然拒絕證言權，專屬證人之權利，非
    當事人所得主張，證人拒絕證言權及法院告知義務之規定，
    皆為保護證人而設，非為保護被告，法院或檢察官違反告知
    義務所生之法律效果，僅對證人生效，故違反告知義務之證
    人證詞，對訴訟當事人仍具證據能力，至於證據之證明力如
    何，則由法院依具體個案判斷之。」，最高法院95年度台上
    字第909號裁判意旨參照。本件證人即另案被告丁○○、甲○○、戊○○等人於檢察官偵查中固未經檢察官告以得拒絕
    證言，惟此義務之違反，既係為保護上開證人而設，非屬被
    告訴訟上權利，本院並審酌上開證人於警詢、偵查中供述內
    容既屬具有相當一致性，亦無證據顯示有何違法取證情形，
    自不影響及該等證言之證據能力。
  (三)按被告以外之人於偵查中向檢察官所為之陳述，除顯有不可
    信之情況者外，得為證據，刑事訴訟法第159條之1第2項定
    有明文。是被告以外之人前於偵查中所為證述，除反對該項
    供述得具有證據能力之一方，已釋明「顯有不可信之情況」
    之理由外，不得遽指該證人於偵查中之陳述不具證據能力。
    查證人即另案被告戊○○、甲○○於偵訊之證述，雖為被告
    以外之人於審判外之言詞陳述，然查證人戊○○、甲○○業
    經具結在卷，與法定要件相符，核其等陳述時之外在環境及
    情況，亦查無顯有不可信之情況，且證人戊○○、甲○○於
    原審或本院審理時以證人身分經被告之辯護人詰問，被告及
    其辯護人於本院準備程序及審理時就證人戊○○、甲○○於
    偵查中證述之證據能力亦表示沒有意見，核均無妨害被告防
    禦權之虞，本院認以之作為證據為適當，故依諸上開規定，
    上揭證人戊○○、甲○○於偵查之陳述自有證據能力。
  (四)被告之選任辯護人於本院準備程序時對於證人丁○○在警詢
    及偵訊之陳述，係屬被告以外之人於審判外之陳述，主張無
    證據能力。
  (1)按被告以外之人於審判外之言詞或書面陳述，除法律有規定
    者外，不得作為證據，刑事訴訟法第159條第1項定有明文。
    查本件證人丁○○於警詢中之陳述，業經被告之辯護人以屬
    於審判外之陳述而不予同意作為證據，檢察官並未釋明上開
    證據有傳聞證據之例外，且本院審酌上開證人於警詢中之陳
    述，並未有何較可信之特別情況，得以排除上開證人當時有
    不實陳述之風險，而可取代當事人於公判庭上行使反對詰問
    之核實擔保，是本件證人丁○○於警詢中之陳述，為被告以
    外之人於審判外之言詞陳述，依刑事訴訟法第159條第1項之
    規定，自不得作為證據。
  (2)按檢察官職司追訴犯罪，就審判程序之訴訟構造言，檢察官
    係屬與被告對立之當事人一方，偵查中對被告以外之人所為
    之偵查筆錄，或被告以外之人向檢察官所提之書面陳述，性
    質上均屬傳聞證據。在理論上，如未予被告反對詰問、適當
    辯解之機會，一律准其為證據，似有違當事人進行主義之精
    神，對被告之防禦權亦有所妨礙；然而現階段刑事訴訟法規
    定檢察官代表國家偵查犯罪、實施公訴，必須對於被告之犯
    罪事實負舉證之責，依法其有訊問被告、證人及鑑定人之權
    ，證人、鑑定人且須具結，而實務運作時，偵查中檢察官向
    被告以外之人所取得之陳述，原則上均能遵守法律規定，不
    致違法取供，其可信性極高，為兼顧理論與實務，乃於修正
    刑事訴訟法時，增列第159條之1第2項，明定被告以外之人
    （含被害人、證人等）於偵查中向檢察官所為陳述，除顯有
    不可信之情況外，得為證據（最高法院95年度台上字第1044
    號判決參照）；復按刑事訴訟法第159條之1第2項，明定被
    告以外之人於偵查中向檢察官所為陳述，除顯有不可信之情
    況外，得為證據。所謂「不可信之情況」，由法院審酌被告
    以外之人於陳述時之外在環境及情況而為判斷。而被告以外
    之人於偵查時，是否與被告對質，與其陳述時之外在環境並
    無必然之關聯，自不得以偵查中未經被告詰問，逕認該陳述
    無證據能力。至該等陳述與事實是否相符，要屬證據證明力
    之問題，與證據能力之有無，不容混淆（最高法院94年度台
    上字第7132號判決、95年度台上字第1585號判決參照）；又
    證人於檢察官偵查中所為之陳述，審酌該陳述作成之客觀條
    件及環境，認其心理狀態健全，並無受到脅迫、利誘或詐欺
    ，自非顯有不可信之情形，依刑事訴訟法第159條之1第2項
    之規定，亦得為證據（最高法院95年度台上字第934號判決
    參照）。經查：證人丁○○於檢察官偵查中經依法具結並分
    別證述親身經歷情節，非屬傳聞證據，且渠亦無受到脅迫、
    利誘或詐欺之情形，並無顯不可信之情況存在，雖被告之選
    任辯護人以未經被告對質而否認前開證人丁○○於檢察官偵
    查中所為陳述之證據能力云云，然揆之前開最高法院判決意
    旨，所謂「不可信之情況」，由法院審酌被告以外之人於陳
    述時之外在環境及情況而為判斷，而被告以外之人於偵查時
    ，是否與被告對質，與其陳述時之外在環境並無必然之關聯
    ，自不得以偵查中未經被告詰問，逕認該陳述無證據能力，
    縱未經對質，要屬證據證明力問題，亦與證據能力無涉，況
    於本院審理時業已傳喚證人丁○○到庭，由被告選任辯護人
    、檢察官行交互詰問，顯已保障被告之對質詰問權，是應認
    證人丁○○於檢察官偵訊時所為之陳述，有證據能力。
  (五)按有事實足認被告或犯罪嫌疑人有犯最輕本刑為3 年以上有
    期徒刑之罪之嫌，並危害國家安全或社會秩序情節重大，而
    有相當理由可信其通訊內容與本案有關，且不能或難以其他
    方法蒐集或調查證據者，得發通訊監察書；通訊監察書，偵
    查中由檢察官依司法警察機關聲請或依職權核發，審判中由
    法官依職權核發，修正前通訊保障及監察法第5條定有明文
    。本件關於另案被告丁○○所使用之門號0000000000號電話
    之監聽錄音，為臺灣彰化地方法院檢察署於95年6月9日以95
    彰檢榮果聲監續字第315號核准通訊監察在案，係依法所為
    之監聽；復審酌電話監聽侵害被告權益之種類及輕重、對於
    被告訴訟上防禦不利益之程度、犯罪所生之危害或實害等情
    形，兼顧人權保障及公共利益之均衡維護，合於比例原則，
    尚無不法取證情事。又按通訊監察錄音之譯文，僅屬依據監
    聽錄音結果予以翻譯之文字，固具文書證據之外觀，但實際
    上仍應認監聽所得之錄音帶或光碟，始屬調查犯罪所得之證
    物；刑事訴訟法第165條之1第2項所稱之證物，如其蒐證程
    式合法，並經合法調查，自具證據能力。因此檢察官如提出
    通訊監察錄音之譯文為其證據方法，實乃以其監聽所得之錄
    音帶或光碟，為調查犯罪所得之證物，法院本應依刑事訴訟
    法第165條之1所列之方法調查，以判斷該錄音帶或光碟是否
    與通訊監察錄音之譯文相符。而監聽錄音製作之譯文，雖通
    常為偵查犯罪機關單方面製作，然若被告或訴訟關係人對其
    真實性並無爭執，經法院於審判期日提示譯文供當事人辨認
    、表示意見並為辯論者，程式自屬適法（最高法院95年度台
    上字第295號、94年度台上字第4665號判決意旨參照）。查
    本案卷內之相關電話監聽，取證程式未見違法情事，已如前
    述；而警方依監聽錄音所製作之監聽譯文，亦經本院於審判
    期日提示予公訴人、被告及辯護人表示意見並為辯論，自得
    採為證據。
  (六)再按有關鑑定人之選任及鑑定機關（團體）之囑託，依刑事
    訴訟法第198條及第208條之規定，應由法官或檢察官為之，
    而鑑定人及鑑定機關（團體）實施鑑定或審查之，所為之言
    詞或書面報告，即為傳聞證據之例外，具有證據察力。是檢
    察官對於偵查中之案件，認須實施鑑定者，固應就具體個案
    ，選任鑑定人或囑託鑑定機關（團體）為之；但對於司法警
    察機關調查中之案件，或有量大或急迫之情形，為因應實務
    之現實需求，如檢察官針對該類案件之性質，認對當然有鑑
    定之必要者，基於檢察一體原則，得由該管檢察長對於轄區
    內之案件，以事前概括選任鑑定人或囑託鑑定機關（團體）
    之方式，俾便轄區內之司法警察官、司法警察對於調查中之
    此類案件，得即時送請事前已選任之鑑定人或囑託之鑑定機
    關（團體）實施鑑定。扣案之槍彈等物，雖係由彰化縣警察
    局和美分局送請內政部警政署刑事警察局鑑定後出具95年9
    月27日刑鑑字第0950115950號槍彈鑑定書（臺灣彰化地方法
    院檢察署95年度偵字第6696號卷(2)第166-169頁），依上開
    說明，仍屬受檢察官囑託鑑定之範圍，是該鑑定意見書，屬
    刑事訴訟法第208條第項準用第206條第1項所稱之書面報告
    ，依刑事訴訟法第159條第1項之立法理由，為該條項所指例
    外之規定，應有證據能力。
  (七)按被告以外之人於審判外之言詞或書面陳述，除法律有規定
    者外，不得作為證據，刑事訴訟法第159條第1項固定有明文
    ，惟被告以外之人於審判外之陳述，雖不符合同法第159條
    之1至第159條之4規定，但經當事人於審判程式同意作為證
    據，法院審酌該言詞陳述或書面陳述作成時之情況，認為適
    當者，亦得為證據，當事人、代理人或辯護人於法院調查證
    據時，知有第159條第1項不得為證據之情形，而未於言詞辯
    論終結前聲明異議者，視為有前項之同意，此觀同法第159
    條之5規定即明。查本判決後開引用各該被告以外之人於審
    判外之陳述（包含書面陳述），除前述上開(一)至(五)所示部分
    外，固皆屬傳聞證據，惟檢察官、被告及辯護人雖知上開證
    據資料為傳聞證據，但於本院準備程式及審判期日中均表示
    同意或無意見而不予爭執，且迄至言詞辯論終結前亦未再聲
    明異議，本院審酌上開證據資料製作時之情況尚無違法不當
    等瑕疵，且與本案具有關連性，認為以之作為證據應屬適當
    ，揆諸前開規定，爰逕依刑事訴訟法第159條之5規定，認前
    揭證據資料均例外有證據能力。
  (八)卷附其餘非供述證據，無傳聞法則之適用，與本案待證事實
    具有關連性，均無證據證明係公務員違法取得或製作之物，
    自得採為證據。
五、經查：
  (一)另案被告戊○○因與他人有賭債糾紛，唯恐商討債務問題時
    ，對方出怪招，乃於95年7月11日以電話向另案被告丁○○
    調借槍枝防身，嗣於2日後即同年月13日晚間9時許由丁○○
    與甲○○將槍枝以紙袋包裝好，持至戊○○位於臺中縣龍井
    鄉之家中，交付予戊○○，復經2日後，即同年月15日時，
    由甲○○至戊○○家中將槍枝取回等情，業據證人戊○○於
    95年7月24日警詢時陳稱：「我是因為他人有賭博債務糾紛
    ，要和人談債務問題，怕對方出怪招，我才打電話給丁○○
    調槍枝防身，我電話給丁○○調槍枝後，丁○○於2天後（7
    月13日21時許）拿一只紙袋包好的拿給我，我就放在家裡，
    因我後來想想談債務時不用帶槍防身，就沒有帶去，就丁○○拿給我的槍枝放在家裡2天，丁○○打電話給我叫我那一
    包東西拿給甲○○，甲○○在95年7月15日21時許到我家，
    把那包東西拿走了。」（彰化縣和美分局和警偵字第095003
    517號警卷第2頁）、於95年7月24日偵訊時具結證稱：「（
    是否曾於95年7月11日下午7時3分以0000000000號電話向丁○○借槍？）是。（丁○○是否交付槍枝給你？）他於95年
    7月13日晚上9時許曾到龍井鄉我家中交付一包東西給我‧‧
    （你是否知道該包內裝何物？）大概知道裡面是槍。（該現
    在下落？）他過兩天就叫『阿邦』來拿回去了。（當時你槍
    置於何處？是否射擊？）我藏在我家裡，該槍我並沒有使用
    過，該槍甲○○在95年7月15日晚上9點到我家拿回去了。」
    （臺灣彰化地方法院檢察署95年度偵字第6696號偵查卷(1)第
    51-54頁）、於本院另案96年度上訴字第334號（該案被告為
    丁○○）之96年3月14日審理時具結證稱：「（你有無於95
    年7月11日晚上7點多打話給被告丁○○說要跟他借東西？）
    有。（借什麼東西？）我當時心裡是想跟他借槍。」（本院
    96年度上訴字第334號卷第59頁）；核與證人即另案被告丁○○於於95年7月21日偵訊時具結證稱：「（槍枝來源？）
    該槍是阿邦的，阿邦本名甲○○。（之前為何會持有這把槍
    ？）因阿邦原本將這把槍寄放在阿庭那裡，他本名乙○○，
    後來一個綽號「師公」者，本名戊○○的人因為他賭博欠債
    怕被追討，為了防身因此向阿邦借用這把槍，我才向阿庭拿
    槍交給師公，他放在身邊4-5天，後來阿邦要用我就幫他向
    師公要這把槍回來。‧‧我拿到槍後就將槍枝帶到師公家，
    他家住在台中縣龍井鄉，但詳細地址我不清楚。」（臺灣彰
    化地方法院檢檢察署95年度偵字第6696號卷(1)第17-18頁）
    、於95年8月30日偵訊時證稱：「當時我和甲○○是在楊仔
    厝橋找槍，因為甲○○前幾天將槍藏在橋邊‧‧由甲○○開
    車載我將槍帶去給師公的。他（指師公）之前在電話中就先
    跟我借過這把槍，我說槍是阿邦的，要可以跟阿邦借。」（
    臺灣彰化地方法院檢檢察署95年度偵字第6696號卷第85-86
    頁）等語相符。再查，門號0000-000000號行動電話於95年7
    月11日下午7時3分28秒以戊○○為發話人之通訊監察譯文內
    容為（均為臺語發音）：「B（戊○○）：龍哥。A（丁○○
    ）：你誰。B（戊○○）：我師公ㄝ啦。A（丁○○）：哦師
    公ㄝ喔。B（戊○○）：我想公甲你參詳一ㄝ拉。（丁○○
    ）：是‧‧。B（戊○○）：你那裡是不是有東西。A（丁○○）：是‧‧。B（戊○○）：借我一下好嗎？A（丁○○）
    ：這樣喔。B（戊○○）：他們現在招我馬講。A（丁○○）
    ：喔‧‧。B（戊○○）：我想講茶雷身軀防身。A（丁○○
    ）：好，煙ㄋ我跟他們講。B（戊○○）：好。」等情，有
    監聽譯文在卷可按（和美分局和警分偵字第095003517號卷
    第10頁反面），而依據上開證人戊○○、丁○○之證言，丁○○與戊○○於上開電話中談論之足以防身之物，顯係指槍
    枝無疑。至證人丁○○、甲○○嗣雖均於法院審理翻異前詞
    ，證人丁○○改稱「被告（指戊○○）在95年7月11日電話
    中是說要借防止他人詐賭之工具，而甲○○由彰化縣鹿港鎮
    海埔裡楊仔厝橋旁取出的那包東西就是防詐賭的工具」云云
    ，證人甲○○則證稱：「當時是兩包東西，一包是賭博工具
    ，一包是槍，被告自已與丁○○要拿賭博工具，拿錯拿成槍
    枝」云云。然被告已坦承丁○○打電話給伊係要向其調借槍
    枝，而所謂防詐賭之工具顯無防身功能，更無藏放於彰化縣
    鹿港鎮海埔里楊仔厝橋旁隱蔽處之必要，且依證人丁○○於
    法院審理時證稱：「防詐賭的磁鐵約20公分長，遙控器與車
    庫遙控器大小相同，還有一個板子」等語（見臺灣臺中地方
    法院96年度訴字第69號【該案被告為戊○○】卷第59、60頁
    )，顯見該防詐賭之工具與槍枝在外觀上實無任何足以使人
    產生誤認之可能。從而，堪認證人丁○○、甲○○上開所言
    ，均係為脫免其自身被訴出借槍枝犯行之罪責所為飾卸之詞
    ，均難以採信，應以證人丁○○於偵訊時所證述戊○○於電
    話中要求借用槍枝防身等情，方屬實在。
  (二)證人甲○○於95年7月15日晚間9時30分許與戊○○聯繫取回
    上開手槍後，於同日晚間10時許因在東芳餐廳與他人發生爭
    執，而持上開向戊○○取回之手槍，至東芳餐廳開槍射擊，
    嗣該把手槍被對方踢掉而遺落現場，扣案之手槍即為其當天
    所持用之手槍等情，業據證人甲○○證述綦詳（見本院96年
    度上訴字第1224號卷【被告】第66至67頁），並有通訊監察
    譯文附卷為憑（見彰化縣警察局和美分局和警分偵字第0950
    002846號卷），並經證人即掛線監聽警員蘇瑞芳於法院審理
    時結證屬實（臺灣臺中地方法院96年度訴字第69號卷第62頁
    以下），足認戊○○係於95年7月15日晚間9時30分後至同日
    晚間10時許甲○○開槍射擊前之某時，將手槍返還甲○○，
    且該手槍為甲○○遺落在其上述開槍射擊之現場甚明。又上
    開槍枝於95年7月20日經警據報在彰化縣和美鎮○○里○○
    路「東芳餐廳」旁草叢內尋獲一節，亦有偵查報告1份、現
    場照片4張及扣押物品目錄表1份在卷可稽（彰化縣和美分局
    和警偵字第0950002846號警卷），證人丁○○復證稱「就在
    阿邦開槍當天，他又到『師公』（指戊○○）家把槍要回來
    ‧‧當天阿邦叫我先用電話和『師公』聯絡，確定他在家裡
    後才去取槍」等語（臺灣彰化地方法院檢察署95年度偵字第
    6696號卷(2)第17至18頁），並指認扣案槍枝確為甲○○於「
    東芳餐廳」外開槍所使用之槍枝無訛（同上警卷），證人甲○○於審理時亦證述扣案槍枝確實係東芳餐廳射擊時所使用
    之槍枝（見本院96年度上訴字第1224號卷第66頁反面），足
    認甲○○於95年7月15日晚間10時許在「東芳餐廳」前開槍
    射擊後為警於草叢內查扣之手槍，確為戊○○向丁○○所借
    用、由甲○○與丁○○持至台中縣龍井鄉戊○○住處，經丁○○交付由戊○○持有，嗣於95年7月15日晚間始由甲○○
    取回之槍枝無疑。而上開扣案手槍1枝（含彈匣1個，槍枝管
    制編號0000000000號），經送內政部警政署刑事警察局以性
    能檢驗法及顯微鏡比對法鑑定結果，認係巴西TAURUS廠製
    PT99AF型口徑9mm（9×19mm）制式半自動手槍，槍號為「TO
    D71837」，槍管內具6條右旋來復線，機械性能良好，可擊
    發適用子彈，認具殺傷力，有內政部警政署刑事警察局95年
    9月27日刑鑑字第0950115950號槍彈鑑定書及所附照片在卷
    可稽（見臺灣彰化地方法院檢察署95年度偵字第6696號偵查
    卷(2)第166頁），足認上開手槍為槍砲彈藥刀械款制條例第4
    條第1項第1款所稱之手槍，而為同條例第7條第2項所規範之
    槍砲、彈藥無訛。
  (三)又查，證人丁○○於95年7 月11日晚間7時8分許，以其所持
    用之0000000000號行動電話撥打被告所持用之0000000000號
    行動電話，該通通聯之通訊監察譯文內容為（均為臺語發音
    ）：「B（被告乙○○）：大哥喔。A（丁○○）你現在在鹿
    港喔。B（被告乙○○）：我一斬回來10幾天阿。A（丁○○
    ）：我想公回來沒有過來我這邊。B（被告乙○○）：都雷
    沒閒，做一掛工作拉。A（丁○○）：煙ㄋ喔，這馬在鹿港
    喔B（被告乙○○）：在鹿港。A（丁○○）：我想公‧‧電
    話中‧‧B（被告乙○○）：甘有祝重要歹誌。。A（丁○○
    ）：我是‧‧借一答久仔就好阿，算我一個朋友他要因人講
    算賭博差他的要一下娘。B（被告乙○○）：煙ㄋ。A（丁○○）：看你按那，那個我鬥陣的朋友，他講絕對沒歹誌，要
    防一下煙ㄋ娘，差不多一、二點鐘就好。B（被告乙○○）
    ：都不在ㄋ。A（丁○○）：哦。‧‧」等情，有通訊監察
    譯文可佐（和美分局和警分偵字第095003517號卷第10頁反
    面），而被告於原審96年7月12日訊問時供稱：「丁○○那
    天打電話給我，他的意思是要向我借槍、彈，但是我回稱我
    沒有槍、彈。」（原審卷第16頁反面），核與證人丁○○於
    原審另案95年度重訴字第21號案【被告係】之95年12月12日
    審理時陳稱：「我有打電話給乙○○，但乙○○告訴我說他
    沒有槍彈‧‧」等語大致相符，足徵證人丁○○於95年7月
    11 日晚間7時8分許，撥打電話予被告之目的，係欲向被告
    調借槍彈無訛。
  (四)然本案之爭點在於，被告與證人丁○○通完電話後，被告有
    無出具槍枝給丁○○？甲○○所有之槍枝是否藏被告處？甲○○、丁○○持出借予戊○○之槍枝，是否被告與甲○○、
    丁○○共同出具予戊○○？經查：
  (1)證人丁○○於95年7 月21日偵訊時具結證稱：「（槍枝來源
    ？）該槍是阿邦的，阿邦本名甲○○。‧‧（之前為何會持
    有這把槍？）因阿邦原本將這把槍寄放在阿庭那裡，他本名
    乙○○，後來一個綽號『師公』者，本名戊○○的人因為他
    賭博欠債怕被追討，為了防身因此向阿邦借用這把槍，我才
    向阿庭拿槍交給師公‧‧（你於何時、地向乙○○拿取該槍
    ？）時間在95年7月11日晚上7時許，在鹿港鎮海埔里楊仔厝
    橋旁邊向乙○○拿取，我拿到槍後就將槍枝帶到師公家，他
    家住在台中縣龍井鄉，但詳細地址我不清楚。‧‧（阿邦將
    槍放在乙○○處多久？）我不清楚，我知道這把槍放在乙○○處是因為阿邦告訴我。」等語（臺灣彰化地方法院檢檢察
    署95年度偵字第6696號卷(2)第17-18頁），依證人丁○○所
    述，上揭槍枝既然係甲○○所有而委託被告保管，則丁○○
    理應先打電話向甲○○詢問能否借槍，豈由直接打電給保管
    槍枝之人，況觀諸卷附通訊監察譯文，並無丁○○打電話向
    甲○○調借槍枝之通聯，而丁○○與被告之通訊監察譯文，
    僅有丁○○欲向被告借槍之對話，亦未提及槍枝係甲○○所
    有。又證人丁○○稱：「我知道這把槍放在乙○○處是因為
    阿邦告訴我」云云，然證人甲○○於96年4月11日偵訊時卻
    證稱：「‧‧（這把槍之前從哪裡拿過來的？）槍是我跟賴
    哲賢共同購買的，他車禍死亡，我就一直持有這把槍。（在
    東芳餐廳開槍前幾天，到台中有沒有其他陳述？何處取回這
    把槍？）沒有，槍都一直放在我這裡。‧‧（乙○○與你何
    關係？）我們是朋友關係，因為他是丁○○的朋友，我因此
    認識。（這枝槍為何以有放在乙○○那邊？）我不知道。（
    提示95年7月21日丁○○偵查筆錄，對所述內容有何意見？
    ）槍不是我拿去乙○○那裡，我跟乙○○還不是很熟。」（
    臺灣彰化地方法院檢察署96年度偵緝字第194號卷第30-31頁
    ）、於原審96年度訴字第725號案（被告甲○○）之96年6月
    28日審理時供稱：「該槍枝是我之前與賴哲賢共同購買‧‧
    我們購買槍枝的時間約在93、94間‧‧賴哲賢在死亡前交給
    我的時候，就是只有槍枝與2發子彈‧‧（你95年5月間取得
    槍枝後，放在何處？）放在彰化市中央陸橋下面中央路1百
    號，我的租屋處。（後來是否曾經將該把槍枝放在鹿港鎮海
    埔里楊仔厝橋下？）沒有，我都一直放在家裡。（丁○○於
    本院95年度重訴字第21號中稱有與你及戊○○至楊仔厝橋去
    找槍？）槍彈是從我家拿出來與丁○○一起到戊○○的家，
    交給戊○○，我沒有與丁○○去楊仔厝橋下找槍。」（原審
    96年度訴字第725號案卷第84-85頁），則依系爭槍枝所有人
    甲○○所述，其與被告彼此並不熟稔，其並未將系爭槍枝寄
    藏在被告處，而丁○○又稱其係聽聞甲○○稱槍枝寄放在被
    告處所，則衡以槍枝價格不菲，且持有槍枝又係政府嚴格查
    緝之犯罪，甲○○應無可能將其所有之槍枝寄放在與其不熟
    識之被告處，況證人丁○○並未親眼目賭甲○○曾將系爭槍
    枝交予被告保管，則丁○○稱甲○○將系爭槍枝交付被告保
    管之說詞，即難遽予採信。
  (2)證人丁○○先稱系爭槍枝係其於95年7月11日晚上7時許，在
    鹿港鎮海埔里楊仔厝橋旁邊向被告拿取槍枝，其拿到槍後隨
    即槍持往戊○○家，交付予戊○○；然證人丁○○於95年 8
    月30日偵訊時則改稱伊和甲○○至楊仔厝橋找槍，槍係甲○○藏在楊仔厝橋，臨時一時找不到槍，才打電話叫被告出面
    ，然被告否認曾與丁○○一同前往楊仔厝取槍，而依證人甲○○上開證稱系爭槍枝自始即放在其位於彰化市中央陸橋下
    中央路1 百號租屋處，系爭槍彈係從其住處拿出來後與丁○○一起到戊○○的家，交給戊○○等語，甲○○亦否認曾往
    楊仔厝橋取槍，則丁○○所稱其與被告及甲○○前往楊仔厝
    橋下取槍云云，僅有其一人之陳述，除此之外，即無其他積
    極證據足資佐證被告曾與丁○○、甲○○一同前往楊仔厝取
    槍，況證人丁○○事後於本院96年度上訴字第334號案之96
    年1月23日訊問時，即翻異前供，改稱：「我沒有借戊○○
    該支手槍，是戊○○打電話向甲○○拿的‧‧當時甲○○找
    我一起去拿槍的。」（本院96年度上訴字第334號卷第16-17
    頁）、於96年3月14日審理時稱：「我打電話給乙○○，他
    說槍枝是甲○○所有的。‧‧我是打電話給甲○○，告訴他
    戊○○要借東西。」（本院96年度上訴字第334號卷第49頁
    ），準此，實難僅憑證人丁○○後不一之證述，遽認被告曾
    與丁○○、甲○○一同前往楊仔厝取槍。
  (3)丁○○、甲○○交槍予戊○○之時間係95年7月13日乙節，
    已據證人戊○○於95年7月24日警詢時稱：「‧，. 丁○○
    於95年7月13日拿一只紙袋包好的拿給我，給我的槍枝放在
    家裡2天，丁○○電話給我，叫我把那一包東西拿給甲○○
    ，甲○○在95年7月15日21時許到我家，把那包東西拿走了
    。」、於是日偵訊時證稱：「‧‧他（指丁○○）於95年7
    月13日晚上9時許曾到龍井鄉我家中交付一包東西給我‧‧
    大概知道裡面是槍‧‧該槍甲○○在95年7月15日晚上9點多
    到我家拿回去了。」等語明確，則檢察官稱丁○○與被告於
    97年7月11日晚間7時37分許相約至楊仔厝橋旁，向被告取得
    系爭槍彈後，隨即持住戊○○位於台中縣龍井鄉住處云云，
    即與事實不符。
  (4)再者，證人丁○○於95年7 月11日晚間7時8分47秒，以其所
    持用之0000000000號行動電話撥打被告所持用之0000000000
    號行動電話，該通通聯之通訊監察譯文內容為（均為臺語發
    音）：「B（被告乙○○）：大哥喔。A（丁○○）你現在在
    鹿港喔。B（被告乙○○）：我一斬回來10幾天阿。A（丁○○）：我想公回來沒有過來我這邊。B （被告乙○○）：都
    雷沒閒，做一掛工作拉。 A（丁○○）：煙ㄋ喔，這馬在鹿
    港喔B（被告乙○○）：在鹿港。A（丁○○）：我想公‧‧
    電話中‧‧B（被告乙○○）：甘有祝重要歹誌。。A（丁○○）：我是‧‧借一答久仔就好阿，算我一個朋友他要因人
    講算賭博差他的要一下娘。B（被告乙○○）：煙ㄋ。A（丁○○）：看你按那，那個我鬥陣的朋友，他講絕對沒歹誌，
    要防一下煙ㄋ娘，差不多一、二點鐘就好。 B（被告乙○○
    ）：都不在ㄋ。A（丁○○）：哦。B（被告乙○○）：那天
    我甲你講尾仔‧‧。 A（丁○○）：港借錢，ㄚ沒甲討回來
    好沒。B（被告乙○○）：阿刀是沒有‧‧。A（丁○○）：
    這個有錢，我負責甲討回來。 B（被告乙○○）：煙ㄋ喔，
    ㄝ塞阿。A（丁○○）：多少阿？B（被告乙○○）：20ㄝ。
    A（丁○○）：20喔，阿沒先甲討回來阿。B（被告乙○○）
    ：但我現在馬愛先聯絡一下阿。 A（丁○○）：沒有甲聯絡
    看麥好沒。B（被告乙○○）：但是那一邊要愛ㄝ凍按算。A
    （丁○○）：有阿，這個有錢啦。 B（被告乙○○）：煙ㄋ
    喔。A（丁○○）：師公無，你知影沒。B（被告乙○○）：
    我知道。A（丁○○）：我甲講阿。B（被告乙○○）：阿無
    你看麥，那確定的時陣‧‧。 A（丁○○）：有拉，他有，
    師公有錢拉。 B（被告乙○○）：我甲講講ㄝ, 那沒確定‧
    ‧。A（丁○○）：甲省我攔走去雷同人拜託。B（被告乙○○）：煙ㄋ喔，好ㄚ我這邊‧‧。 A（丁○○）：你隨打他
    有辦法，師公我知影他很有錢阿。 B（被告乙○○）：好好
    ，了解。」；該通通聯結束後，丁○○隨即打電話予戊○○
    ，其通聯內容為（均為臺語發音）為：「 B（戊○○）：喂
    ，龍哥。A（丁○○）：你等一下才過來拿。B（戊○○）：
    喔‧‧。A（丁○○）：我有叫他拿來拉。B（戊○○）：喔
    ‧‧。」、而丁○○與戊○○通完電話後，即於是日晚間 7
    時17分21秒打電話給被告稱：「 B（被告乙○○）：大哥喔
    。A（丁○○）：你按怎。B（被告乙○○）：我叫他過來。
    A（丁○○）：阿有拉喔。B（被告乙○○）：他一下要過來
    ，見面要甲他們講。A（丁○○）：沒你等一下，多久啊。B
    （被告乙○○）：他過來一下子，應該沒蓋久，我還沒甲他
    講ㄋ，我當面甲他講。（丁○○）：我知影，半點鐘會到沒
    ‧‧。」，隨後於7時37分10秒，被告打電話給丁○○稱（
    均為臺語發音）：「B（被告乙○○）：大仔，煙ㄋ沒有問
    題拉，東時。A（丁○○）：沒問題，我這過來。B（被告乙○○）：你這要過來。A（丁○○）：鹿港嗎，還是要來我
    家。B（被告乙○○）：我現在雷甲人講歹誌，這一二天要
    出土，雷沒閒‧‧。A（丁○○）：我叫你去領錢拉。B（被
    告乙○○）：煙ㄋ要多久，我甲講一下。A（丁○○）：隨
    去隨有喔。B（被告乙○○）：有拉，他現在隨過來，你要
    過來也是我叫人過。A（丁○○）：有粒仔有嗎？B（被告乙○○）：有，你要過來也是我叫人過。A（丁○○）：ㄚ沒
    你叫人拿過來，我叫他來，失叫他先去領錢。B（被告乙○○）：煙ㄋ喔，他，但是他講要先拿乎他。A（丁○○）：
    煙ㄋ喔，我等他來我過來你那邊，鹿港嗎？B（被告乙○○
    ）：嘿! 我在草港這裡。A（丁○○）：草港喔。B（被告乙○○）：大仔，你走快速道路。A（丁○○）：19線。B（被
    告乙○○）：19線馬ㄝ塞，快速道路馬ㄝ塞。A（丁○○）
    ：我到草港才打電話給你。B（被告乙○○）：洋厝你知道
    嗎：洋厝溝。A（丁○○）：我知道，好拉。」；而戊○○
    復於是日晚上7時58分30秒打電話予丁○○稱：「B（戊○○
    ）：龍哥，你在桌。A（丁○○）：我來拿東西。B（戊○○
    ）：我到你家阿講。A（丁○○）：沒關係，你在裡等阿。B
    （戊○○）：好。」等情，有等通訊監譯文在卷可按（和美
    分局和警分偵字第095003517號卷第10頁反面-第11頁）。依
    上開通訊監察譯文觀之，當丁○○向被告調借槍枝，被告稱
    「都不在ㄋ」之後，被告即將話題一轉，與丁○○討論討債
    之事，「95年7月11日19時8分秒」之通聯係丁○○要戊○○
    來拿東西，之後，被告約其他人要與丁○○在洋厝見面，隨
    即戊○○打電話給丁○○稱其已經到丁○○住處，丁○○要
    戊○○在其住處等候，由此可知在95年7月11日當天，丁○○有與被告約其他人見面，且有要拿東西給戊○○，然丁○○要拿給戊○○之東西到底是什麼？95年7月11日要與丁○○及被告見面之人係何人？所提到之「粒仔」究竟何所指？
    ，均未見檢察官舉證予以說明，況依上所述，丁○○與甲○○係於95年7月13日始將系爭槍枝持至戊○○住處，交付予
    戊○○，而上述通聯所講述之事係指95年7月11日之事情，
    與丁○○、甲○○於95年7月13日交槍之事，二者間實難認
    有何關連性，是尚難僅憑上述通訊監察譯文中到丁○○提到
    要交付物品予戊○○，遽認丁○○係要交付槍枝給戊○○。
  (5)而證人丁○○為何會打電話向被告借槍，依被告於本院審理
    時供稱：「我之前是有向丁○○臭屁說我有槍，但是事實上
    我沒有槍。」，核與證人丁○○於本院審理時證稱：「（乙○○在一、二審審理過程中說你打那電話的意思就是要向他
    借槍？）他向我炫耀過有槍，我才要他借借看，後來根本沒
    有。」等情相符，是被告既然曾向丁○○炫耀其有槍，則當
    志明向丁○○借槍時，丁○○當然會想起被告有槍，因而打
    電話向被告借槍，亦無不合理之處。是實難因丁○○欲向被
    告借槍，即推論被告有與丁○○、甲○○共同出借槍枝予戊○○。
  (六)綜上所述，本件檢察官僅依證人丁○○之證述及上述通訊監
    察譯文而認定被告與丁○○，甲○○共同出借槍枝予戊○○
    ，然依上所述，證人丁○○之證述顯有瑕疵，無法採為不利
    於被告之認定，而通訊監察譯文內容所述，又無法證明被告
    確實有交付槍枝予丁○○或與丁○○、甲○○共同出借槍枝
    予戊○○，此外又查無其他積極事證足資證明被告有公訴人
    所指之共同出借槍枝犯行，原審疏未詳察，對被告遽予論罪
    科刑，容有未洽，被告上訴意旨否認犯罪，指摘原判決不當
    ，為有理由，自應由本院將原審判決予以撤銷改判，諭知被
    告無罪之判決。
據上論結，應依刑事訴訟法第369條第1項前段、第364條、第301
條第1項，判決如主文。
本案經檢察官丙○○到庭執行職務。
中    華    民    國    98    年     4    月    28    日
            刑事第五庭  審判長法  官  趙  春  碧
                              法  官  賴  恭  利
                              法  官  何  秀  燕
以上正本證明與原本無異。
如不服本判決應於收受送達後十日內向本院提出上訴書狀，其未
敘述上訴理由者，並得於提起上訴後十日內向本院補提理由書（
均須按他造當事人之人數附繕本）「切勿逕送上級法院」。
                              書記官  郭  振  祥
中    華    民    國    98    年     4    月    28    日


司法院資訊處製作；財團法人民間司法改革基金會備份。
